【裁判字號】    90,自,24
【裁判日期】    900220
【裁判案由】    詐欺
【裁判全文】
臺灣高雄地方法院刑事裁定                              九十年度自字第二四號
    自  訴  人  隆進小客車租賃有限公司
    代  表  人  陳宏賓
    自訴代理人  吳政吉
    被  告      甲○○
右列被告因詐欺案件，經自訴人提起自訴，本院裁定如左：
    主  文
自訴駁回。
    理  由
一、按法院或受命法官於自訴案件第一次審判期日前訊問及調查結果，如認為案件有
    刑事訴訟法第二百五十二條至第二百五十四條之情形者，得以裁定駁回其自訴，
    同法第三百二十六條第三項定有明文。
二、本件自訴意旨略稱：被告甲○○前於民國八十九年十月二十七日向自訴人租用車
    號ＸＲ─八三四九號自小客車，言明僅租用一天，並繳付一日之租金新台幣二千
    五百元，於翌日二十八日還車時，因車輛有部分受損，被告稱車損之修理費用，
    隔日即會前來付清，自訴人乃同意其延至二十九日清償，詎被告當日離去後即未
    再出現，經催索亦無果，迄今仍未賠償車損部分，因認被告涉有刑法第三百三十
    九條第二項詐欺得利罪嫌云云。
三、惟按犯罪事實應依證據認定之，無證據不得推定其犯罪事實，刑事訴訟法第一百
    五十四條定有明文。次按刑法詐欺罪之成立，以行為人意圖為自己或第三人不法
    所有，以詐術使人將本人或第三人之物交付或得財產上不法利益為要件。亦有最
    高法院四十六年台上字第二六０號判例可資參照。經查，本件自訴人自訴被告甲
    ○○涉有刑法第三百三十九條第二項之詐欺得利罪嫌，無非係以被告向其租用之
    上開車輛，還車時有部分受損，被告承諾翌日賠償受損部分之修繕費用，惟嗣後
    未依諾清償等情為論據，此由本院訊之自訴人代理人吳政吉關於自訴涉有詐欺得
    利罪嫌，除所指述被告未依約賠償車損外，被告有何施用詐術行為等詐欺罪之犯
    罪構成要件事實時，已據自訴代理人吳政吉答以：沒有，因被告嗣後未依約向自
    訴人清償車損部分之修理費，且催討無門，始提起本件刑事詐欺自訴等語在卷可
    知（見本院九十年二月十三日訊問筆錄），然債務人未依債務本旨履行給付者，
    依一般社會經驗而言，原非非一，其因不可歸責之事由無法給付，或因合法主張
    抗辯事由而拒絕給付，甚至債之關係成立後，始行惡意遲延給付，凡諸此原因，
    皆有可能，非必出於自始無意給付之詐欺犯罪一端，故難逕以單純債務不履行之
    狀態，及推定其自始及有不法所有之意圖及施用詐術之犯行，而逕以詐欺罪相繩
    。故由自訴人指訴情節可知，本件被告應係單純未履行車損賠償義務，並無對自
    訴人施用任何詐術之事實，至為明確。且依自訴人所陳述內容，被告亦無獲有認
    何財產上不法利益可言，蓋被告雖迄未賠償車損之修繕費用，然其所負擔之賠償
    義務亦未因此而消滅，即無任何獲利可言，故與自訴人所指摘之前揭詐欺得罪成
    立要件亦有不符。又自訴人所提出之被告租車契約書、駕照等影本，亦僅能證明
    被告向其租車之事實，無從以此推論被告有何施用詐術致自訴人陷於錯誤情節，
    此外，自訴人復無其他證據足資證明被告有詐欺之犯行，本件應屬民事債務不履
    行之糾葛，自訴人應另循民事訴訟途徑解決，非得對被告論以詐欺罪相繩。揆諸
    首揭刑事訴訟法之規定，本件自訴應予駁回。
據上論結，依刑事訴訟法第三百二十六條第三項、第二百五十二條第十款，裁定如主
文。
中      華      民      國    九十      年      二    月     十五     日
                                  臺灣高雄地方法院刑事庭
                                      法  官  陳淑卿
右正本證明與原本無異。
如不服本判決，應於判決送達後五日內，向本院提出抗告狀。
                                      書記官  陳朝宗
中      華      民      國      九十    年      二      月     十五     日


司法院資訊處製作；財團法人民間司法改革基金會備份。
